【裁判字號】    98,交訴,15
【裁判日期】    980421
【裁判案由】    公共危險
【裁判全文】
臺灣板橋地方法院刑事判決              98年度交訴字第15號
公  訴  人  臺灣板橋地方法院檢察署檢察官
被      告  甲○○
上列被告因公共危險案件，經檢察官提起公訴（98年度偵字第
2230號），本院判決如下：
    主  文
甲○○無罪。
    理  由
一、公訴意旨略以：被告甲○○於民國96年12月2 日下午3 時30
    分許，駕駛車牌號碼為1735-RJ 號之自用小客車，欲倒車進
    入臺北縣中和市○○路○段60巷1 號車庫時，本應注意倒車
    時應顯示燈光或手勢，並應注意其他車輛及行人，且依當時
    情形並無不能注意之情事，竟疏未注意，於倒車前後調整時
    ，不慎擦撞行人曾緒，致曾緒倒地，經送財團法人佛教
    慈濟綜合醫院臺北分院急救，仍於同日晚間7 時50分許，因
    顱內出血導致神經性休克死亡（所涉過失致死罪部分，業經
    臺灣高等法院以97年度交上易字第326 號刑事判決判處有期
    徒刑九月，緩刑二年確定）。詎甲○○明知其駕駛動力交通
    工具肇事致人受傷，竟未盡其救護義務而駕車逃逸。因認被
    告所為，係涉犯刑法第185 條之4 之肇事逃逸罪等語。
二、按犯罪事實應依證據認定之，無證據不得認定犯罪事實；又
    不能證明被告犯罪者，即應諭知無罪之判決，刑事訴訟法第
    154 條第2 項、第301 條第1 項分別定有明文。次按認定不
    利於被告之事實，須依積極證據，苟積極證據不足為不利於
    被告事實之認定時，即應為有利於被告之認定，更不必有何
    有利之證據；又告訴人之告訴，係以使被告受刑事訴追為目
    的，是其陳述是否與事實相符，仍應調查其他證據以資審認
    ，最高法院30年上字第816 號、52年台上字第1300號判例意
    旨可資參照。
三、本件公訴意旨認被告甲○○涉有上開罪嫌，係以被告坦承肇
    事及未下車施以救護或報警之供述、證人乙○○於警詢中之
    證述、道路交通事故現場圖、調查報告表、現場照片及檢察
    官相驗屍體證明書、檢驗結果報告書、上開慈濟醫院診斷證
    明書、病歷資料等為主要論據。訊據被告固坦承於上開時、
    地倒車時不慎撞及被害人曾緒，致被害人倒地受傷後因而
    死亡，及其肇事後未下車察看逕行駛離之事實，惟堅決否認
    有肇事逃逸之犯行。辯稱：伊當時係要倒車回自己家門口停
    車，欲載家人及友人至基隆，倒車時並不知自己有擦撞到被
    害人，之後即將車停到附近之自己家門口，並未逃逸，約十
    幾分鐘後還開車載家人及友人至基隆，經過巷口時看到被害
    人坐在椅子上，一位小姐在幫被害人擦腳，伊亦不知發生何
    事，之後警方通知，伊才知道肇事等語。
四、證人郭秀惠、乙○○、曾文龍於警詢中所為之證述、到場處
    理交通事故之警員林江穆所製作之道路交通事故現場圖、道
    路交通事故調查報告表、慈濟醫院醫師蕭勝明所開立之診斷
    證明書，雖均係被告以外之人於審判外之陳述，然經本院於
    審判程序中調查證據時提示被告並告以要旨後，被告未於言
    詞辯論終結前聲明異議，且本院審酌證人曾文龍為單純車禍
    案件被害人之子，僅係指述被害人死亡之事實、證人郭秀惠
    為被告之妻，證人乙○○為單純之目擊者，警員林江穆、醫
    師蕭勝明則僅係依其等專業執行職務之人，前與被告均無怨
    隙，衡情當無就其等所證事項攀誣構陷被告之動機，上開證
    人於警詢中所述及交通事故處理警員林江穆、醫師蕭勝明本
    於專業所製作之上開文書，具有一定之可信度，是其等上開
    言詞或書面陳述如引為證據應屬適當，依刑事訴訟法第159
    條之5 規定，即有證據能力。
五、經查：
(一)被告於上開時、地駕車倒車時，不慎擦撞被害人，致被害人
    倒地後受有前揭傷害而不治死亡，惟被告肇事後未下車察看
    ，亦未報警或電召救護車施以救護等事實，為被告所供承不
    諱，核與證人郭秀惠於警詢中、證人乙○○、曾文龍於警詢
    及偵查中所為之證述大致相符，並有道路交通事故現場圖、
    現場草圖、道路交通事故調查報告表、慈濟醫院診斷證明書
    及被害人病歷資料各一份、現場及車損照片二十八幀、監視
    器畫面翻拍照片二十幀附卷可稽，復經本院當庭勘驗前揭監
    視器錄影光碟畫面屬實，是此部分之事實固堪認定，合先敘
    明。
(二)關於本件事故經過，經本院當庭勘驗監視器錄影畫面光碟結
    果為（光碟中之PC030873檔案）：「一名路人沿被告自小客
    車左側往前行走時，被告倒車撞到該名路人，該名路人倒地
    ，被告有稍微停頓一下，之後繼續倒車。撞擊位置，應係在
    被告駕駛座左方附近。」（參見本院98年3 月31日審判筆錄
    第2 頁）。由於撞擊位置在駕駛座左方，被告似應可發現其
    擦撞到被害人，然因當時被告係在倒車，且被告所述其倒車
    時係左手轉方向盤，身體往右後方看之姿勢，確符合部分人
    之倒車習慣，被害人依卷附檢驗報告書所載（參見96年度相
    字第1517號卷第32頁），身高復僅有139 公分，故在視野角
    度上，尚難認被告在擦撞時應已發現自己肇事。又被害人遭
    擦撞後既已隨即倒地，在被告倒車時將注意力集中在後方，
    且隨即將車向右倒入巷內之情形下，視野受到阻擋，似亦難
    認其當時可發現前方有婦人倒地。
(三)在撞擊力道上，因被害人曾緒為民國4 年生，事故發生時
    已有92歲高齡，年事已高，縱使輕微擦撞，亦有可能使其倒
    地而受有顱內出血之傷害，是不能以被害人之傷勢嚴重即逕
    行推測當時之撞擊力道甚明。由於被害人當時係走在被告自
    小客車左側，理應係右半身遭被告自小客車擦撞，而依上開
    檢驗報告書及慈濟醫院診斷證明書所載，被害人右半身部分
    僅右前額、右臉頰處受有挫傷、撕裂傷約三公分，及右膝外
    側受有挫瘀傷之傷害，尚非嚴重之外傷，似乎擦撞之力道並
    非甚強。又證人乙○○於警詢及偵查中雖均證稱當時被告自
    小客車有壓到被害人雙腳等語，依上開檢驗報告書所載，被
    害人確於左腳掌、左腳踝部位受有撕裂傷疑似骨折之傷害，
    另於雙腳前方受有瘀傷之傷害，可徵證人乙○○所證，應堪
    採信。然因被害人年事已高，依相驗照片所示，遭輪胎輾過
    之雙腳部位應為腳踝上方，屬於較為細長之部位，輪胎輾過
    時固一定會有所震動，然在被告處在倒車緩慢車速之情形下
    ，震動之幅度或不甚大，且因被告係將注意力集中於後方，
    臺灣地區之路面又常常凹凸不平或有人孔蓋，是否此種震動
    幅度會讓被告察知自己係壓到他人，或被告僅覺得係因路面
    不平而產生之跳動，亦非無疑。在正常情況下，輾過之後，
    被告或可發現前方倒臥路人而察覺自己剛剛是壓到人，然因
    本件被告係右轉進入巷內，進入巷內後因視野角度之故無法
    發現前方有倒臥被害人而產生聯想，則在此情形下，誤以為
    自己車子剛剛係因路面不平而跳動，亦非有違常情，是尚難
    以此即認被告已知自己肇事輾過被害人甚明。
(四)案發時被告住在上開秀朗路三段60巷1 號1 樓，就在案發巷
    口旁邊，也因此被告才會貪圖方便以倒車之方式轉入巷內停
    車。肇事後，被告係將車子停在家門附近，並未逕行駛離，
    證人乙○○於警詢中亦稱案發後約二十分鐘又再看到被告將
    車開出巷內等語，與被告所述其嗣後又開車載家人及友人至
    基隆等情相符，則若被告知悉自己肇事撞到被害人，又何以
    不先將車輛駛離現場以逃避追緝，卻僅將車輛停在旁邊家門
    口？若有如證人乙○○之類的目擊者，豈非不待調閱監視器
    畫面追查，在現場即可直接指認肇事車輛？是由被告事後將
    車停在旁邊家門口之反應觀之，似難認其有「逃逸」之意思
    ，則其當時是否確已知悉自己駕車肇事，顯非無疑。此外，
    證人乙○○於警詢中雖曾證稱當時被告「好像」有發現被害
    人受傷倒地但是不理會等語，然證人乙○○除係以「好像」
    之語句推測外，於偵查中亦證稱其真意係指被告事後又將車
    開出來時，有發現被害人受傷，並不是撞到時發現等語（參
    見96年度偵字第29043 號偵查卷第74頁），是證人乙○○此
    部分之證述，亦無從為不利於被告之認定甚明。
六、綜上所述，本件依調查所得證據，考量被告當時係處在倒車
    向右轉入巷內、注意力集中在後方且視野受到阻擋之具體情
    況，本院對於被告當時是否確已知悉自己肇事致被害人受傷
    乙節，認猶有合理之懷疑，尚未達有罪之確信，依「罪疑唯
    有利於被告」之原則，即應為有利於被告之認定。此外，復
    查無其他積極證據足資證明被告確有公訴意旨所指之肇事逃
    逸犯行，揆諸前揭法條及判例意旨，其犯罪尚屬不能證明，
    依法自應諭知無罪之判決。
據上論斷，應依刑事訴訟法第301 條第1 項，判決如主文。
本案經檢察官吳宗光到庭執行職務。
中    華    民    國    98    年    4     月    21    日
                      交通法庭審判長法  官   李幼妃
                                    法  官   鄭燕璘
                                    法  官   張紹省
上列正本證明與原本無異。
如不服本判決，應於判決送達後10日內敘明上訴理由，向本院提
出上訴狀 (應附繕本) ，上訴於臺灣高等法院。其未敘述上訴理
由者，應於上訴期間屆滿後20日內向本院補提理由書「切勿逕送
上級法院」。
                                    書記官   周雅玲
中    華    民    國    98    年    5     月    4     日


司法院資訊處製作；財團法人民間司法改革基金會備份。
